臺灣臺北地方法院民事簡易判決
109年度北簡字第10983號
原      告  何傳㨗  
訴訟代理人  張珮琦律師
複代理人    陳俊豪律師
被      告  劉維廉即劉大龍

訴訟代理人  張金盛律師
上列當事人間請求返還房屋等事件，本院於民國110年10月19日
言詞辯論終結，判決如下︰
    主  文
被告應將門牌號碼臺北市○○區○○路○段○○○○○號房屋遷讓返還予原
告，並將被告之戶籍自上開房屋中遷出。
被告應給付原告新臺幣玖萬元，及其中新臺幣參萬玖仟元部分，
自民國一百零九年四月二十日起至清償日止，按週年利率百分之
五計算之利息，其中新臺幣伍萬壹仟元部分，自民國一百零九年
五月十二日起至清償日止，按週年利率百分之五計算之利息；暨
自一百零九年五月十日起至遷讓返還上開房屋予原告之日止，按
日給付原告新臺幣伍佰元，及按月給付原告新臺幣柒仟伍佰元，
未足一個月部分，按日給付新臺幣貳佰伍拾元。
原告其餘之訴駁回。
訴訟費用新臺幣壹仟參佰參拾元由被告負擔。
本判決第一項得假執行。被告如以新臺幣壹拾貳萬肆仟伍佰參拾
元為原告預供擔保，得免為假執行。
本判決第二項得假執行。第二項前段被告如以新臺幣玖萬元為原
告預供擔保；第二項後段各到期部分，被告如以各到期金額為原
告預供擔保；各得免為假執行。
原告其餘假執行之聲請駁回。
    事實及理由
一、按訴狀送達後，原告不得將原訴變更或追加他訴，但請求之
    基礎事實同一、擴張或減縮應受判決事項之聲明、不甚礙被
    告之防禦及訴訟之終結者，不在此限，民事訴訟法第255條
    第1項第2、3、7款定有明文。查原告原起訴聲明第1及2項為
    ：㈠被告應將門牌號碼臺北市○○區○○路○段000○0號房屋遷讓
    返還予原告。㈡被告應給付原告新臺幣（下同）39,000元，
    及自起訴狀送達翌日起至清償日止，按週年利率百分之5計
    算之利息；暨自民國109年3月28日起至遷讓返還系爭房屋予
    原告之日止，按日給付原告500元，有起訴狀可稽（見本院
    卷第9頁）。嗣於訴訟中變更聲明第1及2項為：㈠被告應將門
    牌號碼臺北市○○區○○路○段000○0號房屋遷讓返還予原告，並
    將被告之戶籍自上開房屋中遷出。㈡被告應給付原告120,500
    元，及其中39,000元自起訴狀送達翌日起至清償日止，按週
    年利率百分之5計算之利息；其中81,500元自民事訴之追加
    狀送達翌日起至清償日止，按週年利率百分之5計算之利息
    ；暨自109年5月10日起至遷讓返還系爭房屋予原告之日止，
    按日給付原告1000元，此有民事訴之追加狀及109年10月28
    日言詞辯論筆錄可按（見本院卷第117、273頁），核其所為
    ，係基礎事實同一及擴張應受判決事項之聲明，且不甚礙被
    告防禦及訴訟終結，依上開規定，自應准許。
二、原告主張：
　㈠緣臺北市○○區○○段○○段○000○○000○號建物（均坐落於臺北市○
    ○區○○段○○段00○00○0地號土地），依序分別為門牌號碼臺北
    市○○區○○路0段000○0號及391之2號之房屋（依序下稱系爭房
    屋、391之2號房屋），上開2屋係原告父親何道權與訴外人
    白雅晴共有，應有部分各2分之1。原告父親何道權與訴外人
    白雅晴一直以來均以分管方式使用系爭房屋及391之2號房屋
    ，系爭房屋由何道權管理、使用、收益，水電費用等亦由原
    告父親何道權處理，391之2號房屋則由訴外人白雅晴是管理
    、使用、收益。
　㈡系爭房屋原由原告父親何道權出租予被告，原告父親何道權
    於107年1月21日因心因性休克突然過世，原告身為長子，出
    面與被告洽談，雙方達成合意終止原本之租賃契約（下稱系
    爭前約），因被告想繼續承租系爭房屋，故原告與被告另簽
    訂系爭租賃契約，租賃期間自107年1月10日至109年1月9日
    止，租金為每月15,000元，於每月10日前以匯款方式匯入原
    告之銀行帳戶，原告並言明租期屆滿被告即應搬走並返還系
    爭房屋，被告亦同意。系爭租賃契約起租日107年1月10日，
    係為接續與原告父何道權與被告系爭前約之租賃期間，以便
    無畸零日，可按月整數計算租金。被告亦承認原告為第二任
    房東，是被告與原告父何道權間租賃契約已合法終止，兩造
    間權利義務應依系爭租賃契約之約定。
　㈢再按，租賃契約係負擔行為，不以有處分權為必要，原告胞
    妹何雅娟辦理繼承登記後，登記為系爭房部屋應有部分2分
    之1之所有權人，何雅娟並與另一所有權人即訴外人白雅晴
    協議由何雅娟管理使用系爭房屋，至被告劉维廉返還系爭房
    屋為止，何雅娟並將系爭房屋之管理使用權限，授權予原告
    ，何雅娟並將其對被告之相當租金不當得利債權讓與原告。
    次者，系爭租賃契約第13條第1項約定:「租期屆滿或租賃契
    約終止時承租人應立即將房屋返還出租人並遷出戶籍或其他
    登記。」，且原告與被告簽定系爭租賃契約時，已表明期滿
    後就要收回房屋不再續租，被告亦同意。原告於108年12月1
    6日寄發存證信函予被告，再次表明租賃期間屆滿不續租，
    被告應於109年1月9日遵期返還系爭房屋，是以系爭租賃契
    約既於109年1月9日租期屆滿而消滅，被告應即返還系爭房
    屋，被告拒不返還，原告自得依系爭租賃契約第13條第1項
    及民法第450條第1項、455條前段等，請求被告返還系爭房
    屋，並將戶籍自系爭房屋遷出。
　㈣另按系爭租賃契約第13條第3項約定:「承租人未依第一項約
    定返還房屋時，出租人得向承租人請求未返還房屋期間之相
    當月租金額外，並得請求相當月租金額一倍（未足一個月者
    ，以日租金折算）之違約金至返還為止。」，又兩造間系爭
    租賃契約已於109年1月9日租期屆滿而消滅，被告卻拒不返
    還系爭房屋，即屬無權占有而受有相當租金之不當得利。系
    爭房屋所有權雖係由原告胞妹何雅娟與訴外人白雅晴共有，
    應有部分各二分之一，惟依何雅娟與白雅晴間之分管協議，
    由何雅娟管理使用系爭房屋，何雅娟並已將其對被告劉维廉
    占用系爭房屋期間之相當租金不當得利債權讓與原告。是被
    告無權占有系爭房屋受有相當租金之不當得利，原告自得依
    民法第179條、原告與何雅娟間債權讓與書，請求被告給付
    原告自109年1月10日起至被告返還系爭房屋予原告之日止，
    受有相當租金之不當得利每月15,000元，亦即每日500元（
    計算式：15000/30＝500），及自109年1月10日起至被告返還
    系爭房屋予原告之日止，相當月租金之一倍違約金每月15,0
    00元，亦即每日500元。次按，被告無故於109年1月10日匯
    予原告15,000元，經原告寄發存證信函請求被告與原告聯繁
    並返還，被告逾期未领取，致使原告僅得依法辦理提存，並
    支付提存費用500元，依民法第317條但書、提存法第28條第
    2項規定，清償提存費用500元應由被告負擔。被告無法律上
    原因，受有清償提存費用500元之利益，致原告受有損害，
    原告自得依民法第179條前段規定，請求被告返還。合依前
    述，原告依據兩造間系爭租賃契約第13條第3項、民法第179
    條規定、原告與何雅娟間債權讓與書，請求給付自109年1月
    10日起至109年5月9日間，相當租金之不當得利，及相當月
    租金一倍違約金，共120,000元，並依民法第317條但書、提
    存法第28條第2項規定，請求被告返還500元提存費，合計12
    0,500元暨利息；原告並依系爭租賃契約第13條第3項，民法
    第179條、原告與何雅娟間債權讓與書，請求自109年5月10
    日起至被告返還系爭房屋之日止，應按日給付原告相當租金
    之不當得利及違約金各500元，每日共計1,000元等語。
  ㈤被告稱原告父親何道權有向其收取押租金3萬元云云，然系爭
    租約之當事人為原告與被告，與原告父親何道權無涉，原告
    並未向被告收取押租金。又原告父親何道權於100年6月9日
    曾與被告就系爭房屋簽訂系爭前約，租期自100年6月9日起
    至101年12月9日止，當時租賃契約書已明載押金以本票代之
    ，且原告父親何道權將系爭房屋租予被告後，被告竟積欠租
    金拒不繳納，所提供本票亦藉口拖延拒不兌現，原告父親何
    道權於101年7月6日寄發存證信函予被告，被告仍不繳納，
    要求被告繳納，原告父親何道權於101年11月8日向法院聲請
    調解，當時被告積欠租金已達6個月，嗣原告父親何道權與
    被告雖達成調解，但被告仍未全部清償完畢，惟原告父親何
    道權確實未向被告收取押金3萬元。被告另辯稱有工具材料
    費、燈具費及水塔線路費云云，然證人即被告之子劉立德因
    與被告具父子關係，其證述不足採信，且其證述內容亦不足
    證明原告父親何道權有積欠被告工具材料費或有電線走火而
    需更換燈具等情事，此係被告自行更換燈具，與原告無涉；
    況系爭房屋租賃期間，若系爭房屋確實有需修繕之情事，經
    被告反應，原告均妥善處理，且因被告抱怨天氣炎熱，原告
    亦購買冷氣供被告使用，被告所辯與事實不符。　
　㈥綜上，爰依系爭租約、民法租賃及不當得利等法律關係起訴
    請求，並聲明：㈠被告應將門牌號碼臺北市○○區○○路○段000○
    0號房屋遷讓返還予原告，並將被告之戶籍自上開房屋中遷
    出。㈡被告應給付原告120,500元，及其中39,000元自起訴狀
    送達翌日起至清償日止，按週年利率百分之5計算之利息；
    其中81,500元自民事訴之追加狀送達翌日起至清償日止，按
    週年利率百分之5計算之利息；暨自109年5月10日起至遷讓
    返還系爭房屋予原告之日止，按日給付原告1000元。㈢訴訟
    費用由被告負擔。㈣願以現金或等值臺北富邦商業銀行雙園
    分行可轉讓定期存單供擔保請准宣告假執行。
三、被告則以：　
  ㈠原告父親何道權於99年6月10日將系爭房屋出租予被告，押租
    金30,000元，每月租金15,000元，近年原告父親何道權臥病
    在床，未續定書面租約，被告均按月付租金，依民法第451
    條規定，應視為以不定期限繼續契約。
　㈡嗣原告與被告訂立系爭租約，租期兩年，自107年1月10日至1
    09年1月9日，月租15,000元，原告於兩造間租約屆滿次日即
    109年1月10日收受被告所匯15,000元，並未表示反對之意思
    ，應視為以不定期限繼續契約，原告遲至109年2月3日始以
    臺北南海郵局第000132號存證信函通知被告向其取回15,000
    元，但無礙於兩造間依民法第451條規定已成立不定期租賃
    關係。
　㈢又，原告父親何道權於107年1月21日往生，於被告與原告父
    親何道權前此不定期限租賃契約期間，兩造另於107年1月10
    日訂立系爭租約，則系爭租約是否有效？且系爭建物亦非由
    原告繼承，系爭租約亦顯難依繼承事後補正。縱令共同繼承
    人間有何口頭繼承協議，且協議系爭房屋由其他繼承人繼承
    ，該其他繼承人縱有授權原告與被告簽訂租約，惟依民法第
    534條第2款，不動產之租賃期限逾二年者，應有書面授權，
    然原告與被告於107年1月10日簽立系爭租約時，並未附具其
    他繼承人之書面授權書。又系爭租約未經全體繼承人即公同
    共有人同意，且訴外人何雅娟係於108年3月13日始分割繼承
    系爭房屋，訴外人何雅娟於107年1月10日亦無權授權，且亦
    無書面授權書，系爭租約應屬無效，且原告亦無交付租賃物
    ，原告請求返還系爭房屋，顯屬無據。本件兼具雙重不定期
    限租賃關係，如兩造間因原告未經其他繼承人書面授權致兩
    造間租約無效，則被告與原告父親何道權之不定期限租賃契
    約，仍繼續存在。
　㈣原告提存系爭提存費之行為，有違誠信原則，且提存原因不
    存在，無以對抗不定期租約之存在，亦不得對抗被告。
  ㈤被告每月皆有付租金，原告故意拒絕受領，被告並無違約，
    即無違約金可言。又系爭租約無效，違約金失所附麗，無從
    請求違約金。縱使終止被告與原告父親何道權之租約，亦僅
    能請求清償欠租，不得請求違約金。
　㈥兩造間之系爭租約為無效，被告與原告父親何道權之租約則
    為不定期租約，其有效期限至119年6月10日，原告父親何道
    權所收押租金為30,000元，原告父親何道權另於104年間委
    託被告修繕其位於臺北市○○區○○路0段000巷0號2樓住宅，被
    告準備價值共31,700元之材料及工具放置該屋，詎原告竟稱
    已將上開物品丟棄云云。又屋內漏水，原告不修繕，被告恐
    因天花板滲水潮濕漏電，遂自請燈具公司檢查線路、更換燈
    具，共計支出修繕更換燈具費用14,450元；另有支出水塔線
    路修繕500元、水塔止水閥修繕換新整組1,500元。因此被告
    就上開原告父親何道權所收取押租金30,000元、材料工具費
    31,700元、修繕更換燈具費14,450元、水塔線路修繕500元
    、水塔止水閥修繕換新整組1,500元等主張抵銷，並主張同
    時履行抗辯，在原告未履行償還之前，拒絕返還系爭房屋，
    且被告返還房屋之對象，應係返還給原告父親何道權之全體
    繼承人，然原告父親何道權之全體繼承人迄今仍未有向被告
    終止租約之意思表示，被告亦不知該全體繼承人為誰，無從
    給付租金，該全體繼承人亦未向被告請求租金，故亦無欠租
    情事。　　　　　　
  ㈦綜上所述，資為抗辯，並聲明：原告之訴及假執行之聲請均
    駁回。
四、得心證之理由：
  ㈠原告主張其父親何道權曾與被告簽訂租賃契約，嗣兩造於原
    告父親何道權107年1月21日往生後之107年間簽立系爭租約
    ，為接續與原告父何道權與被告系爭前約之租賃期間，以便
    無畸零日，可按月整數計算租金，兩造約定租賃期間自107
    年1月10日至109年1月9日止，租金為每月15,000元，於每月
    10日前以匯款方式匯入原告之銀行帳戶等事實，為原告所敘
    明，另有系爭租賃契約在卷可佐（本院卷一第41-51頁），
    且被告亦當庭陳稱：在原告父親何道權死後，又與原告簽訂
    租約原因，係原告說他很忙，何道權死後3個月以後才來跟
    我打租約，我有要求原告押金要寫上，原告說他要回去查，
    但是一查就是一年沒有作答，後來又接著收租金兩年，我跟
    原告說本來租約是一年，但我跟原告說租約一次定兩年，因
    為原告說他房子租給別人30年都沒有打合約，就我最囉唆，
    一年打一次租約，我說那為了省事租約一次訂兩年，租約起
    租日從107年1月10日開始，這怎麼變的，我不清楚，但應該
    還是從租約原始日開始，因為租約已經付了3個月，租約的
    原始日係原來跟第一任房東何道權訂的合約，接著繼續訂下
    來等語，此有本院110年3月23日言詞辯論筆錄可佐（見本院
    卷一第365-366頁），核與原告所述尚稱相符，原告主張此
    部分事實，洵堪認定。至被告另又由訴訟代理人具狀爭執系
    爭租約之簽訂時間云云，然未見被告說明其先後矛盾之理由
    ，尚難認其所為爭執為可採，併予敘明。
　㈡又系爭租約第2條之房屋標示固記載為臺北市○○區○○路0段○00
    0○0號2樓」，惟依臺北○○○○○○○○○函文所示，轄內未編釘八
    德路4段「391之1號2樓」門牌，松山區八德路4段391號該建
    物之第2層其門牌即為八德路4段「391之1號」，且被告亦陳
    明所住房屋之門牌為臺北市○○區○○路0段○000○0號」，此有
    臺北○○○○○○○○○109年3月19日北市松戶資字第1096000788號
    函及本院110年10月19日言詞辯論筆錄可參（見本院卷第一
    第33頁及卷二第39頁），堪認系爭租約所出租房屋之正確門
    牌實係臺北市○○區○○路0段○000○0號」；且上開函文亦敘明
    轄內亦未編釘八德路4段「391號2樓」及「391號3樓」門牌
    ，並參照109年1月10日松山區寶清段五小段第237建號建物
    之建物登記第一類謄本及最新之110年8月27日松山區寶清段
    五小段第237建號建物之建物登記第二類謄本（見本院卷一
    第29頁及卷二第11頁），可知該建物所對照門牌已於109年3
    月25日將原門牌號碼「八德路4段『391號』」，更正門牌號碼
    為「八德路4段『391之1號』」之本案系爭房屋，被告亦稱：
    主張所居住門牌為臺北市○○區○○路0段○000號2樓」，然其門
    牌實係臺北市○○區○○路0段○000○0號」等語明確，此有本院1
    10年10月19日言詞辯論筆錄可參（見本院卷二第39頁），是
    以系爭房屋原雖經地政機關記載為「八德路4段『391號』」、
    「層次：二層」，然正確之門牌號碼實係臺北市○○區○○路0
    段○000○0號」即臺北市○○區○○段○○段○000○號建物之事實，
    洵堪是認。
　㈢又原告主張原告胞妹何雅娟辦理繼承登記後，登記為系爭房
    屋應有部分2分之1之所有權人，何雅娟並與另一所有權人即
    訴外人白雅晴協議由何雅娟管理使用系爭房屋，至被告返還
    系爭房屋為止，何雅娟並將系爭房屋之管理使用權限，授權
    予原告，何雅娟並將其對被告之相當租金不當得利債權讓與
    原告等事實，為原告所陳明，並有建物第一類登記謄本、何
    雅娟與何傳㨗之109年2月5日債權讓與書（下稱系爭第1份債
    權讓與書）、建物登記第二類謄本、白雅晴與何雅娟之109
    年3月1日協議書(下稱系爭協議書)、何雅娟與何傳㨗之109年
    3月1日債權讓與書（下稱系爭第2份債權讓與書）等可按
　　（見本院卷一第29-31、75頁及卷二第11、13-15頁），原告
    此部分主張事實，洵堪是認。系爭協議書更載明「何道權先
    生生前，雙方約定臺北市○○區○○路0段000○0號房地由何道權
    先生管理使用。何道權先生過世後，本人與何雅捐女士協議
    至109年1月9日止，臺北市○○區○○路0段000○0號房地由何雅
    娟管理使用，...」，且依系爭第1及2份債權讓與書，原告
    亦取得何雅娟全權授權處理系爭房屋出租及收租事宜，均足
    認定。至被告固主張被告與原告父親何道權所訂系爭前約已
    轉為不定期租約，且兩造於107年所訂系爭租約應屬無效云
    云，惟依系爭協議書、系爭第1及2份債權讓與書等，可知白
    雅晴、何雅娟均知悉兩造間所發生之相關租賃情事及糾紛，
    亦均未為反對之意思表示，甚且出具上開文件，賦予原告具
    有管理使用權限，堪認原告具有系爭房屋管理使用權限。另
    參以被告自承：在原告父親何道權死後，又與原告簽訂租約
    原因，係原告說他很忙，何道權死後3個月以後才來跟我打
    租約，我有要求原告押金要寫上，...，租約起租日從107年
    1月10日開始，這怎麼變的，我不清楚，但應該還是從租約
    原始日開始，因為租約已經付了3個月，租約的原始日係原
    來跟第一任房東何道權訂的合約，接著繼續訂下來；我沒有
    向其他人租賃其他房屋，我從頭到尾都是租賃我現在住的房
    子而已等語，此有本院言詞辯論筆錄可佐（見本院卷一第36
    5-366頁及卷二第39頁），可知兩造間簽訂系爭租約便是為
    了銜接取代被告與原告父親何道權之系爭前約，此由被告所
    述：「我有要求原告押金要寫上」、「我沒有向其他人租賃
    其他房屋，我從頭到尾都是租賃我現在住的房子而已」等語
    ，即可知何道權之子即原告出面締結兩造系爭租約確實是為
    了銜接取代被告與原告父親何道權之系爭前約，兩造間就此
    先後二約並無使之併存之意，甚為灼然；再佐以被告委請張
    金盛律師所發108年11月28日存證信函亦記載：「何老先生
    在生病期間房屋租約多年沒有續約，至107年元月10日何老
    先生兒子何傳㨗才來續約兩年至109年元月9日止。」等文字
    （見本院卷一第53頁），亦就被告與原告所簽訂系爭租約以
    「續約」相稱，益覺明顯，可知兩造間簽訂系爭租約時，兩
    造確實並無使兩約併存之意，兩造係以系爭租約取代系爭前
    約而繼續租賃系爭房屋等情，堪足是認。　
　㈣承前，按租賃定有期限者，其租賃關係，於期限屆滿時消滅
    ；承租人於租賃關係終止後，應返還租賃物，民法第450條
    第1項、第455條前段分別定有明文。又按民法第451條所謂
    視為不定期限繼續契約者，須承租人於租期屆滿後，仍為租
    賃物之使用收益，而出租人不即表示反對之意思時，始有其
    適用。此種出租人之異議，通常固應於租期屆滿後，承租人
    仍為租賃物之使用收益時，即行表示之，惟出租人慮承租人
    取得此項默示更新之利益，而於租期行將屆滿之際，向之預
    為表示不願繼續契約者，仍不失為有反對意思之表示（最高
    法院42年度台上字第410號民事判決意旨參照）。查原告主
    張於簽訂系爭租約時便已言明租期屆滿被告即應搬走並返還
    房屋，被告亦同意等節，徵以被告委請張金盛律師所發108
    年11月28日存證信函亦記載：「二、茲據敝當事人劉維廉先
    生委稱於99年6月10日承租臺北市○○路0段000號2樓（按即系
    爭房屋，理由業如前述），支付租金15,000元及押金30,000
    元，押金須退還。....。四、...押金30,000元加工具材料3
    1,700元加燈具換新14450元，以上共計76,150元，『必須在
    搬遷之前談妥，應該清償之款項請務必於搬遷3個月以前支
    付，否則無法搬遷。』」等文字（見本院卷一第53頁），可
    知被告在租約到期前本已知悉租約到期即終止而需搬遷以返
    還系爭房屋，核與原告前揭主張相符，堪認兩造應曾言明租
    期屆滿被告即應搬走並返還系爭房屋。又退步言之，縱兩造
    間無上開約定，原告於108年12月16日及108年12月31日分別
    寄發內容載有「主旨：請劉維廉先生於租賃期間屆滿日返還
    臺北市○○區○○路0段000號2樓房屋，如說明，請查照。....
    」等語之臺北南海郵局第001364及001416號存證信函予被告
    、被告所委任之張金盛律師；並於被告自行於109年1月10日
    匯款15,000元至原告銀行帳戶後，原告旋於109年2月3日寄
    發內容載有「請劉維廉先生於函到後3日內與張珮琦大律師
    聯繫取回新臺幣15,000元，並返還租賃標的物臺北市○○區0
    段000號2樓房屋，如說明，請查照惠辦，避免訟累。」等語
    之臺北南海郵局第000132號存證信函存證信函予被告及被告
    所委任之張金盛律師，並於被告未聯繫取回後，將上開款項
    提存至本院提存所等情之事實，有原告提出之臺北南海郵局
    第001364、001416、000132號存證信函、109年度存字第212
    號提存書暨收據可證（見本院卷第57-73、77-89頁），且為
    被告所不爭執，應堪認定，足認系爭租約於109年1月9日屆
    期前，原告業已明確向被告表示反對其繼續使用系爭房屋之
    意，且於租約到期後亦即時向被告表示反對其繼續使用系爭
    房屋之意，自無發生視為不定期限繼續契約之法律效果，此
    觀民法第451條規定即明。準此，系爭租約於109年1月9日即
    因屆期而消滅。從而，系爭租約即因屆期而消滅，原告自得
    依系爭租約第13條第1項「租期屆滿或租賃契約終止時，承
    租人應立即將房屋返還出租人並遷出戶籍或其他登記」之約
    定，訴請被告遷讓返還系爭房屋並遷出戶籍。又被告固辯稱
    原告並非系爭房屋之所有權人故所簽訂系爭租約無效，且系
    爭租約到期後已因默示更新轉為成立不定期租賃關係云云，
    然原告具有系爭房屋之管理使用權限已如前述，況退萬步言
    ，租賃契約係債權契約，出租人本非以所有權人為必要，縱
    出租人非所有權人，亦不影響租賃契約之效力，又系爭租約
    已因屆期而消滅，自無從因被告到期後屢次匯款，而重新生
    效，理由業經敘明如前，是被告此部分抗辯，均非可採。
  ㈤按無法律上之原因而受利益，致他人受損害者，應返還其利
    益，雖有法律上之原因，而其後已不存在者，亦同，民法第
    179條定有明文；復按無權占有他人之土地，可能獲得相當
    於租金之利益，為社會通常之觀念，故如無權占有他人之房
    屋，加害人應返還之不當得利之範圍，為相當於租金之利益
    （最高法院97年度台上字第294號判決參照）。經查：
　⒈關於相當租金額之不當得利部分：
　　本件被告自109年1月10日（按即系爭租約租賃期限屆滿翌日
    ）迄今未將系爭房屋返還原告，為兩造所不爭執，又被告應
    返還系爭房屋業經認定如前，故被告占有系爭房屋即屬無法
    律上原因，堪認被告自109年1月10日起至遷讓返還系爭房屋
    之日止，按月受有15,000元亦即按日500元（計算式：15000
    ÷30＝500）計算之相當於租金額利益，致原告受有不能使用
    系爭房屋而相當於無法收取租金之損害。是原告依不當得利
    返還請求權請求被告給付自109年1月10日起至109年5月9日
    止之相當租金額之不當得利共6萬元，及自109年5月10日起
    至遷讓返還系爭房屋予原告之日止，按日給付相當租金額之
    不當得利500元為有理由，逾此範圍，則無理由。
  ⒉關於違約金部分：
　　查兩造於系爭租約第13條第3項約定：「承租人未依第1項約
    定返還房屋時，出租人得向承租人請求未返還房屋期間之相
    當月租金金額外，並得請求相當月租金額一倍（未足一個月
    者，以日租金折算）之違約金至返還為止。」，有系爭租約
    附卷可考（見本院卷一第47頁）。本件被告於租賃期限屆滿
    後，迄今仍未將系爭房屋遷讓返還原告，原告依上開系爭租
    約約定請求被告給付自109年1月10日起至109年5月9日止之
    違約金共6萬元，及自109年5月10日起至遷讓返還系爭房屋
    予原告之日止，按月給付15,000元之違約金，固非無據，然
    按約定之違約金額過高者，法院得減至相當之數額，民法第
    252條定有明文，而契約當事人約定之違約金是否過高，應
    依一般客觀之事實、社會經濟狀況、當事人實際上所受損害
    及債務人如能如期履行債務時，債權人可享受之一切利益（
    消極損害、預期利益等）為衡量標準。本院審酌系爭租約原
    約定之租賃期間為2年，每月租金為15,000元，被告自109年
    1月10日系爭租約終止日起未履行遷讓返還系爭房屋之義務
    ，原告所受積極損害、所失利益，通常為租金之收入及租金
    轉投資之收益，目前社會經濟處於存款低利率之狀況，且原
    告已另請求相當租金之不當得利，原告所受損害難謂重大等
    情，認原告按月請求相當月租金額一倍即15,000元計算之違
    約金至返還為止，尚屬過高，應予酌減為按月請求相當月租
    金額0.5倍即以7,500元（未足一個月部分，按日給付違約金
    250元）計算違約金為適當。是原告依系爭租約請求權請求
    被告給付自109年1月10日起至109年5月9日止之違約金共3萬
    元，及自109年5月10日起至遷讓返還系爭房屋予原告之日止
    ，按月給付違約金7,500元（未足一個月部分，按日給付違
    約金250元）即為有理由，逾此範圍，則無理由。
  ⒊關於提存費金額之不當得利部分：
　　系爭租約屆期消滅業如前述，被告仍自行匯款15,000元至原
    告銀行帳戶，經原告寄發存證信函請求被告聯繫取回，未獲
    被告置理，原告乃將上開15,000元提存本院而支付提存費50
    0元等情業如前述，惟被告並未獲有其原本匯款15,000元以
    外之利益，是原告請求返還此部分利益，即難准許。
　⒋又按遲延之債務，以支付金錢為標的者，債權人得請求依法
    定利率計算之遲延利息；應付利息之債務，其利率未經約定
    ，亦無法律可據者，週年利率為百分之五；給付無確定期限
    者，債務人於債權人得請求給付時，經其催告而未為給付，
    自受催告時起，負遲延責任。其經債權人起訴而送達訴狀，
    或依督促程序送達支付命令，或為其他相類之行為者，與催
    告有同一之效力，民法第233條第1項前段、第203條、第229
    條第2項分別有明文規定。本件原告就上開相當租金額之不
    當得利、違約金部分之請求，核屬無確定期限之給付，自應
    經原告催告未為給付，被告始負遲延責任。準此，原告就上
    開相當租金額之不當得利及違約金之已到期部分共計90,000
    元，分別請求其中39,000元（即109年1月10日至109年3月27
    日之相當於租金額之不當得利，計算式：15000+15000+（18
    X500）＝39000）自起訴狀送達翌日即109年4月20日（見本院
    卷一第105頁）起，其中51,000元（即109年3月28日至109年
    5月9日之相當於租金額之不當得利21,000元、109年1月10日
    至109年5月9日之違約金3萬元，計算式：21000+30000=5100
    0）自民事訴之追加狀送達翌日即109年5月12日（見本院卷
    一第117頁）起，均至清償日止，按週年利率5%計算之利息
    ，核無不合，均併予准許，逾此範圍，則無理由。
　⒌至被告雖否認有上開不當得利及違約金云云，然被告應給付
    上開金額理由業如前述，被告此部分所辯，尚非可採。
　㈥關於被告就下列費用所為之抵銷及同時履行抗辯，應屬無據
    ：　
　⒈按二人互負債務，而其給付種類相同，並均屆清償期者，各
    得以其債務，與他方之債務，互為抵銷，民法第334條第1項
    前段定有明文。又債務之抵銷，以雙方當事人互負債務為必
    須具備之要件，若一方並未對他方負有債務，則根本上即無
    抵銷之可言（最高法院18年上字第1709號判例、86年度臺上
    字第3611號判決參照）。再按當事人主張有利於己之事實者
    ，就其事實有舉證責任，民事訴訟法第277條定有明文。
  ⒉關於押租金30,000元部分：
　　被告固主張原告應返還原告父親何道權所收取之押租金云云
    ，並提出與原告父親何道權所簽訂之99年5月26日系爭房屋
    租賃契約（租賃期間自99年6月10日至100年6月9日）為憑（
    見本院卷一第185頁），惟經原告所否認，且兩造間系爭租
    約第5條並未有押租金之記載，此有系爭租約可參（見本院
    卷一第45頁），況於系爭租約取代系爭前約之際，若果原告
    確實有收取押租金或原告父親何道權仍有收取之押租金尚未
    處理，理當於兩造簽訂系爭租約時明確記載於系爭租約內，
    然系爭租約並無此等記載，是被告此部分所述，尚無所據。
    況被告與原告父親何道權所簽訂之99年5月26日系爭房屋租
    賃契約到期後，被告再與原告父親何道權簽訂100年6月9日
    租賃契約（租賃期間自100年6月9日至101年12月9日），嗣
    因欠租多月而經原告父親何道權於101年間寄發存證信函、
    聲請調解而簽立調解筆錄，此有被告與原告父親何道權100
    年6月9日租賃契約、存證信函、聲請調解書狀、本院101年1
    2月19日調解筆錄等在卷可參（見本院卷一第353-361頁），
    且依原告父親何道權之存證信函，被告簽訂100年6月9日租
    賃契約時應係交付保證金支票，且事後並未兌現，顯然並無
    押租金可退；況若退萬步言之，縱使被告與原告父親何道權
    簽訂租約之始，被告若有交付押租金，在簽立本院101年12
    月19日調解筆錄前，亦當因被告欠租多月而早已全數抵扣無
    存，因此被告主張原告應返還原告父親何道權所收取之押租
    金云云，尚難謂屬有據，洵難准許。
　⒊關於材料工具費31,700元部分：　
　　此部分業經原告所否認如前，且依證人即被告之子劉立德證
    述，僅提及在不詳時間曾從其家中搬運磁磚木條至原告父親
    何道權家樓下，原告父親何道權說放在樓下就好，原告父親
    何道權說他兒子會下來拿，被告說是要作為原告父親何道權
    家裝潢之用云云（見本院卷一第386-388頁），然證人與被
    告為父子關係，證人所述是否可採已難輕信，且經比對被告
    委請張金盛律師所寄發108年11月28日存證信函係記載：「
    何道權老先生於104年委託劉先生（按即被告）修繕八德路4
    段389巷6號2樓住宅，...以上材料『全部』請『工人』搬至『八
    德路4段389號2樓』（按即原告父親何道權住家），備料搬運
    工資4,500元正，....」等文字（見本院卷一第53頁），就
    有無全部僱請工人搬運或係由被告父子自行搬運？搬至樓下
    或2樓家中？兩者均顯然有別，被告亦未能提出原告父親何
    道權所出具之任何關於此部分費用之文件字據或其它證據足
    為證明，被告此部分所辯，洵難謂為有據。
　⒋關於修繕更換燈具費14,450元、水塔線路修繕500元、水塔止
    水閥修繕換新整組1,500元等部分：　
　　按「租賃關係存續中，租賃物如有修繕之必要，應由出租人
    負擔者，承租人得定相當期限，催告出租人修繕，如出租人
    於其期限內不為修繕者，承租人得終止契約或自行修繕而請
    求出租人償還其費用或於租金中扣除之。」，民法第430條
    定有明文。查被告固持相關單據提出上開修繕費用以為抗辯
    ，然被告已陳明：我有請原告來看，但原告都沒有來看，所
    以沒有談到定期限要求原告修這部分等語明確（見本院卷一
    第416頁），核與上開規定不符，自無從據以請求。
　⒌承上各點，被告未能舉證證明其可請求上開各費用情事之依
    據，其空言以上開各費用提出抵銷、同時履行等抗辯，即非
    可採。　
五、綜上所述，原告據以請求被告應將系爭房屋遷讓返還予原告
    ，並將被告之戶籍自系爭房屋中遷出，並請求被告應給付原
    告90,000元，及其中39,000元自起訴狀送達翌日即109年4月
    20日起，其中51,000元自民事訴之追加狀送達翌日即109年5
    月12日起，均至清償日止，按週年利率5%計算之利息；暨自
    109年5月10日起至遷讓返還系爭房屋予原告之日止，按日給
    付原告500元，及按月給付原告7,500元，未足一個月部分，
    按日給付250元之範圍內，為有理由，應予准許，原告逾此
    範圍之其餘請求，則為無理由，應予駁回；又原告其餘之訴
    既經駁回，其該部分假執行之聲請，因訴之駁回已失所附麗
    ，應併予駁回。
六、本件原告勝訴部分係就民事訴訟法第427條訴訟適用簡易程
    序所為被告敗訴之判決，依同法第389條第1項第3款規定，
    應依職權宣告假執行，並依同法第392條第2項規定，依職權
    宣告被告如預供擔保，得免為假執行。
七、本件事證已臻明確，兩造其餘攻擊防禦方法及證據，核與判
    決之結果不生影響，爰不一一論列，併此敘明。
八、訴訟費用負擔之依據：民事訴訟法第79條。本件訴訟費用額
    ，依後附計算書確定如主文第4項所示金額。
中　　華　　民　　國　　110 　年　　11　　月　　10 　日 
                  臺北簡易庭  法  官　陳仁傑 
以上正本證明與原本無異。
如不服本判決，應於判決送達後20日內向本庭（臺北市○○區○
○○路0段000巷0號）提出上訴狀。（須按他造當事人之人數附
繕本）。如委任律師提起上訴者，應一併繳納上訴審裁判費。 
中　　華　　民　　國　　110 　年　　11　　月　　 10　日 
                              書記官　黃進傑
  計　算　書
項　　　　目             金 　額（新臺幣）　　   備註
第一審裁判費　　　            1330元 
合　　　　計　　　            1330元